【裁判字號】    96,交聲,1044
【裁判日期】    970326
【裁判案由】    聲明異議
【裁判全文】
臺灣臺南地方法院交通事件裁定        96年度交聲字第1044號
移送機關    交通部公路總局嘉義區監理所臺南監理站
異議人即    興南汽車客運股份有限公司
受處分人
代 表 人    甲○○
上列受處分人因違反道路交通管理處罰條例案件，對於交通部公
路總局嘉義區監理所臺南監理站民國96年11月05日所為之裁決處
分（處分案號：嘉監南字第裁74-M00000000號）聲明異議，本院
裁定如下：
    主  文
異議駁回。
    理  由
一、原處分意旨略以：異議人即受處分人興南客運股份有限公司
    （下稱異議人）所有之車牌號碼ＦＵ－七五六號營業一般大
    客車，於民國（下同）九十六年十月八日上午七時許，由鄭
    志堅駕駛行經台南縣善化鎮溪美里一七五之一號前時，被五
    九六八－ＬＹ號自小客車自後追撞肇事，嗣經警掣單舉發異
    議人所有之上開車輛有「汽車行車紀錄器無法正常運作，未
    於行車前改善，仍繼續行駛」之違規，嗣經原處分機關即交
    通部公路總局嘉義區監理所臺南監理站依道路交通管理處罰
    條例（下稱處罰條例）第十八條之一第二項、同條第四項（
    原裁決書漏未記載）之規定，裁處異議人罰鍰新台幣（下同
    ）九千元，責令臨時檢驗等語。
二、本件異議意旨略以：異議人所有上開車輛之行車紀錄器於九
    十六年十月五日晚上收車時發現該車電子系統故障，車輛無
    法發動，行車紀錄器亦無法使用，已即刻報修，嗣於同年十
    月八日早上請駕駛員將車輛接上臨時電源讓引擎發動後，即
    將車駛至總公司安平工業區乙級修理廠讓專業人員進行修復
    ，無奈於行駛途中遭後方小客車追撞而經警舉發本件違規，
    然本件是因車輛故障之特殊狀況所致，並非故意違規，為此
    請求撤銷原處分等語。
三、按汽車行車前，行車紀錄器應詳細檢查確實有效；應裝設行
    車紀錄器之汽車，未依規定裝設或經檢查未能正確運作或未
    使用紀錄卡或未按時更換紀錄卡時，不得行駛；汽車裝設之
    行車紀錄器無法正常運作，未於行車前改善，仍繼續行車者
    ，處汽車所有人九千元以上一千八百元以下罰鍰，並責令其
    參加臨時檢驗，道路交通安全規則第八十九條第一項第一款
    、第二項，處罰條例第十八條之一第二項、第四項分別有明
    文。次按汽車定期檢驗之項目及標準，依下列規定：自九十
    六年二月一日起營業大客車應裝設行車紀錄器；行車前應注
    意之事項，依下列規定：依規定應裝設之行車紀錄器須詳細
    檢查確實有效；前項第一款應裝設行車紀錄器之汽車，未依
    規定裝設或經檢查未能正確運作或未使用紀錄卡或未按時更
    換紀錄卡時，不得行駛。前段紀錄卡應妥善保存一年備查，
    道路交通安全規則第三十九條之一第十八款、第八十九條第
    一項第一款、第二項亦分別有明定。
四、經查：
（一）本件車號ＦＵ－七五六號車輛於上開經警舉發違規時（即
      九十六年十月八日）係使用中之營業用大客車，有汽車新
      領牌照登記書及台南縣政府警察局南縣警交字第M0000000
      0號舉發違反道路交通管理事件通知書在卷可參，該車即
      應裝設行車紀錄器，且法所誡命之義務係「行車前應詳細
      檢查行車紀錄器，並使其確實有效」，自無因其有無載客
      或其他特殊情事而能免除此一義務。
（二）異議人所有之前開車輛，經警舉發「汽車行車紀錄器無法
      正常運作，未於行車前改善，仍繼續行駛」之違規事實，
      有台南縣警察局南縣警交字第M00000000號舉發違反道路
      交通管理事件通知單及行車紀錄卡影本各一紙附卷可資佐
      證，參以本件違規車輛駕駛人鄭志堅於上揭肇事後，經警
      詢問時稱：「我駕駛ＦＵ－七五六號營大客車於九十六年
      十月八日七時左右，在台南縣善化鎮溪美里一七五之一號
      前肇事。肇事前我由麻豆出發北往南行駛直行至肇事地點
      ，我行駛內側車道看見一位老人過馬路揮手示意我停車欲
      搭車，我輕踩煞車減速就被後方由李怡亭駕駛五九六八－
      ＬＹ號自小客撞擊肇事。」、「‧‧‧我當時車速四十至
      五十公里，行車紀錄卡未顯示紀錄速度不知何因，紀錄卡
      是我早上親自放進紀錄器內。」等語（見本院卷第二十八
      頁、第二十九頁），顯見異議人上開車輛於經警舉發本件
      違規時，係正常營運發車載客無誤，異議人辯稱該日因車
      輛故障，經接上臨時電源發動後，由駕駛員鄭志堅開往修
      理廠維修云云，尚非可採，且駕駛員鄭志堅亦無於行車前
      詳細檢查行車紀錄器，並使其確實有效運作等情亦堪認定
      。
五、綜上所述，異議人上揭汽車有「裝設行車紀錄器無法正常運
    作，未於行車前改善，仍繼續行車」之違規事實既可認定，
    原處分機關援引處罰條例第十八條之一第二項、同條第四項
    之規定，裁處異議人罰鍰九千元，並責令參加臨時檢驗，核
    無違誤，本件聲明異議為無理由，應予駁回。至於車號五九
    六八－ＬＹ號自小客車駕駛人是否因過失致與異議人車輛追
    撞肇事等情，與異議人之前開違規事實無涉，異議人不得以
    此解免其違規之行政責任，附此敘明。
六、據上論結，應依道路交通管理處罰條例第八十七條第二項、
    道路交通案件處理辦法第十九條，裁定如主文。
中    華    民    國    97    年    3     月    26    日
                  交通法庭法  官  鍾邦久
以上正本證明與原本無異。
如不服本裁定應於送達後5日內向本院提出抗告狀（應附繕本）
。
                          書記官  陳慧玲
中    華    民    國    97    年    3     月    27    日


司法院資訊處製作；財團法人民間司法改革基金會備份。
